【裁判字號】    92,易,43
【裁判日期】    920218
【裁判案由】    毀棄損壞
【裁判全文】
臺灣士林地方法院刑事判決                            九十二年度易字第四三號
    聲  請  人  臺灣士林地方法院檢察署檢察官
    被      告  甲○○
右列被告因毀棄損壞案件，經檢察官聲請簡易判決處刑（九十一年度偵字第九一七九
號），本院認不宜以簡易判決處刑，改依通常程序審理，判決如左：
    主  文
甲○○損壞他人之鋁門，足以生損害於他人，處罰金仟元，如易服勞役以佰元折
算壹日。
鎯頭及螺絲起子各壹支，均沒收。
    事  實
一、甲○○與乙○○係居住於臺北市○○區○○路一段一七九號三樓與二樓之上下樓
    鄰居關係，而上址大樓水塔則設置於頂樓處。緣乙○○之配偶許麗芬於民國（下
    同）七十三年一月十八日購買同址四樓之頂樓加蓋房屋，雙方先前即曾為頂樓漏
    水及修繕樓梯間之問題發生爭執。九十一年六月二日下午二時四十分許，甲○○
    由於住處無水可用而擬上頂樓檢修水塔，因覺頂樓加蓋房屋內有人而拒不開門，
    旋返回住處取其所有之鎯頭及螺絲起子各一支，先至乙○○住處要求陪同前往頂
    樓加蓋房屋開啟乙○○所有之鋁門，嗣因乙○○仍無法以鑰匙順利打開鋁門，乃
    向甲○○表示另尋人前來協助，引起甲○○心生不滿，認乙○○存心敷衍，詎甲
    ○○為進入頂樓以利檢修，竟基於毀損之故意，利用乙○○轉身下樓之際，隨即
    持前開鎯頭及螺絲起子用力敲擊前開頂樓加蓋處之鋁門，造成該鋁門受有凹陷之
    損壞，致該凹陷部分之鋁門喪失效用，足以生損害於乙○○。
二、案經乙○○訴由臺北市政府警察局內湖分局報請臺灣士林地方法院檢察署檢察官
    聲請簡易判決處刑，本院認不宜為簡易判決處刑，改以通常程序審理。
    理  由
一、按第一審法院得因檢察官之聲請，不經通常審判程序，逕以簡易判決處刑者，以
    依被告在偵查中之自白或其他現存之證據，已足認定其犯罪者為限，此觀諸刑事
    訴訟法第四百四十九條第一項規定自明。被告所犯之罪不合於該條所定得以簡易
    判決處刑時，依同法第四百五十二條、第四百五十一條之一第四項但書第一款規
    定，即應依通常程序審判之。本件聲請人即公訴人臺灣士林地方法院檢察署檢察
    官認被告甲○○涉有毀損罪嫌，無非係以告訴人乙○○於警、偵訊中之指訴，再
    參以卷附之現場毀損照片四張為其論據。惟訊據被告甲○○矢口否認有何毀損犯
    行，是被告究竟有無犯罪之事實，於本院受理之初，尚不能全無疑問，殊有詳為
    查明之必要。亦即本案既無被告在偵查中之自白，復難僅憑檢察官於聲請時現存
    之證據認定被告犯罪，揆諸首開規定，顯無逕以簡易判決處刑之餘地。原檢察官
    聲請以簡易判決處刑，容有未合，自應依通常程序進行審判。其次，依刑事訴訟
    法第四百五十一條第一項、第三項之規定，檢察官聲請以簡易判決處刑者，其聲
    請與起訴有同一之效力。本件如上所述，既認檢察官簡易判決之聲請於法未合，
    應依通常程序審判，則參照上開刑事訴訟法第四百五十一條第一項及第三項之規
    定，應認本件業經檢察官提起公訴，合先敘明。
二、訊據被告甲○○固坦承於前開時、地為檢修水塔而持鎯頭及螺絲起子各一支，於
    乙○○無法開啟鋁門轉身下樓尋人之際，敲擊頂樓加蓋房屋鋁門，造成該鋁門受
    有凹陷之損壞等情屬實，惟矢口否認有何毀損之犯行，辯稱：因乙○○是假意打
    不開鋁門，伊才拿鎯頭及螺絲起子各一支要換鎖，且伊是要叫裡面的人開門，伊
    的行為應屬自力救濟，目的是為解決用水問題，而頂樓加蓋房屋是違建不可以買
    賣，所以是二樓住戶的乙○○擅自占用，影響安全，況毀損他人建築物罪之成立
    須毀壞重要部分足致該建築物全部或一部喪失效用，若僅毀損門窗尚不構成犯罪
    云云。
三、然查：
（一）右揭事實，迭據告訴人乙○○於警訊時（詳見偵查卷第九頁至第十頁）、偵查
      （詳見偵查卷第二二頁至第二三頁、第二六頁至第二七頁）及本院審理中（詳
      見本院九十二年一月二十八日審判筆錄）均指訴綦詳，並有臺北市○○區○○
      路一段一七九號四樓頂樓照片四張（詳見偵查卷第十一頁至第十二頁）、讓渡
      合意書（詳見偵查卷第十三頁至第十四頁，記載立合意書人許麗芬與盧山林，
      見證人盧素華，為轉讓房屋，協議條件為盧山林將其所有樓頂自建之房屋轉讓
      予許麗芬，並經臺灣臺北地方法院公證，七十三年一月十八日簽立）等附卷可
      稽，而被告甲○○復自承有持鎯頭及螺絲起子各一支敲擊頂樓加蓋房屋鋁門造
      成該鋁門受有如卷附照片之凹陷等情，參以被告甲○○於偕同告訴人乙○○上
      頂樓加蓋處時，即預持鎯頭及螺絲起子各一支，且堅實如鋁門亦遭被告甲○○
      持鎯頭及螺絲起子各一支敲擊凹陷等節，益徵被告甲○○有毀損之犯意甚明。
（二）再按法治國家救濟之原則，係在公權力緩不濟急時，始例外允許當事人自力救
      濟之，期以避免人民任意以己意強制實現其權利，其結果將導致無法適當維持
      法律應有之基本秩序，此觀諸民法第一百五十一條之自力救濟規定必須限於「
      以不及受法院或其他有關機關援助，並非於其時為之，則請求權不得實行或其
      實行顯有困難者為限。」，乃本此之故。是縱令如被告甲○○所辯，當時係因
      住居無水可用而至頂樓處檢修水塔，惟被告甲○○業自承告訴人乙○○已當面
      告知因無法開啟而擬另尋人來開門，則其進入頂樓檢修水塔之權利已將因告訴
      人乙○○另尋人來開啟而將實行，且被告甲○○復未依前揭法令規定應先報告
      警察等有關機關協助，即趁告訴人乙○○轉身下樓之際，旋持鎯頭及螺絲起子
      各一支敲擊前開鋁門，揆諸首開說明，所辯乃出於自力救濟云云，核與法令規
      定要件不合，自不得主張自力救濟而阻卻其違法性並因此卸免刑責。
（三）次按「違章建築物雖為地政機關所不許登記，但非不得以之為交易之標的」，
      最高法院四十八年度臺上字第一八一二號判例可資參照；又「違章建築之讓與
      ，受讓人與讓與人間如無相反之約定，應認為讓與人已將該違章建築之事實上
      處分權讓與受讓人。又房屋之拆除為一種事實上之處分行為，須有事實上之處
      分權者，始有拆除之權限。」，最高法院八十六年度臺上字第二二七二號判決
      亦有明揭，從而被告甲○○所辯頂樓加蓋房屋是違章建築不可以買賣，顯屬無
      稽；再者被告甲○○並非前開頂樓加蓋房屋之受讓人，自無事實上處分前開頂
      樓加蓋房屋之權利，竟持鎯頭及螺絲起子各一支敲擊毀損前開頂樓加蓋處之鋁
      門，是被告前揭所辯亦無法採為有利於被告之認定。末查，檢察官聲請簡易判
      決處刑書所載被告甲○○係涉犯刑法第三百五十四條之普通毀損罪，並非同法
      第三百五十三條第一項之毀損建築物罪，是被告甲○○所辯毀損他人建築物罪
      之成立須毀壞重要部分足致該建築物全部或一部喪失效用，若僅毀損門窗不構
      成犯罪云云，亦與檢察官聲請簡易判決處刑書所載法條及法令規定均不相符，
      亦無法採憑。
四、綜上所述，被告所辯各節，均無足採，本件事證已明，被告犯行洵堪認定，應予
    依法論科。
五、查被告甲○○持鎯頭及螺絲起子各一支敲擊告訴人乙○○鋁門致該鋁門凹陷，則
    該凹陷部份之鋁門效用已喪失，是核被告所為，係犯刑法第三百五十四條之損壞
    他人鋁門罪。爰審酌被告無犯罪前科，此有臺灣高等法院被告全國前案紀錄表存
    卷可按，素行尚可，及其犯罪之動機、目的、手段、毀損財物之價值、犯後態度
    等一切情狀，量處如主文所示之刑，並諭知易服勞役之折算標準，以資警惕。
六、至被告甲○○持以敲擊告訴人乙○○鋁門之鎯頭及螺絲起子各一支，係被告甲○
    ○所有，且供犯本件毀損罪所用之物，已據被告甲○○供明在卷，雖均未扣案，
    但尚無證據證明業已滅失，故依刑法第三十八條第一項第二款之規定併予宣告沒
    收。
據上論斷，應依刑事訴訟法第四百五十二條、第二百九十九條第一項前段，刑法第三
百五十四條、第四十二條第二項、第三十八條第一項第二款，罰金罰鍰提高標準條例
第一條前段、第二條，判決如主文。
本案經檢察官曾淑華到庭執行職務
中      華      民      國     九十二     年      二     月     十八    日
                                      臺灣士林地方法院刑事第三庭
                                          法  官  李  育  仁
右正本證明與原本無異。
如不服本判決，應於判決送達後十日內，向本院提出上訴狀。
                                          書記官  李  家  敏
中      華      民      國     九十二     年      二     月    十九    日
附錄本判決論罪科刑依據之法條：
中華民國刑法第三百五十四條：
  毀棄、損壞前二條以外之他人之物或致令不堪用，足以生損害於公眾或他人者，處
  二年以下有期徒刑、拘役或五百元以下罰金。


司法院資訊處製作；財團法人民間司法改革基金會備份。
